【裁判字號】    90,訴,753
【裁判日期】    901011
【裁判案由】    侵權行為損害賠償
【裁判全文】
臺灣臺南地方法院民事判決  九十年度訴字第七五三號
    原      告  崇揖企業股份有限公司
    法定代理人  甲○○
    法定代理人  丙○○
    訴訟代理人  丁○○
                乙○○
                戊○○
右當事人間請求侵權行為損害賠償事件，本院判決如左：
    主      文
原告之訴及假執行之聲請均駁回。
訴訟費用由原告負擔。
    事      實
甲、原告方面：
壹、聲明：
  一、被告應給付原告新台幣壹佰萬元及自民國八十九年十一月十日起至清償日止，
      按年息百分之五計算之利息。
  二、原告願提供擔保，請准予宣告假執行。
貳、陳述：
  一、緣原告崇揖企業股份有限公司於民國八十九年十月間，因有貸款之需求，故與
      報紙上代辦貸款業者聯絡，並依其指示，於八十九年十一月二日，在第一銀行
      東台南分行開立帳號為00000000000號之活存帳戶，並申請電話語
      音轉帳業務，並約定轉帳之帳戶。嗣後該業者又稱：須在該銀行帳戶內匯入、
      匯出大筆款項，製造實績，以便順利辦理貸款，而騙取原告該帳戶之電話語音
      轉帳密碼。嗣後該業者又指示，原告於八十九年十一月九日將一百萬元匯入該
      帳戶。此時原告法定代理人突然警覺可能有問題，遂於同日（八十九年十一月
      九日）上午十一時許前往被告第一銀行東台南分行辦理註銷預約轉帳，不料，
      隔日八十九年十一月十日，原告在該帳戶內之一百萬元仍因電話預約轉帳而轉
      至上開五個指定帳戶之一，而由他人領走，致使原告遭受損失。
  二、查被告「電話語音銀行業務約定事項」（下稱約定事項）中第十四條規定：「
      申請人辦理電話預約轉帳、轉存交易後，在實際交易日前，若註銷（含移存解
      約）已辦理預約轉之帳戶申請人同意已預約之轉帳、轉存交易由貴行電腦自動
      取消。」本件原告法定代理人已親自於八十九年十一月九日前往開戶銀行之櫃
      檯辦理註銷電話語音轉帳，因被告公司之人員之疏忽，致使已預約之轉帳交易
      未能取消，導致原告帳戶內之一百萬元被轉至他人帳戶，而被詐騙集團領走，
      則依民法第二百二十四條、同法第二百二十七條規定，原告得請求被告賠償因
      債務不履行所造成原告之損害。
  三、如鈞院認為銀行之電話語音預約轉帳業務，係類於甲種存戶之性質，即原被告
      間成立消費寄託與付款委託之契約，則註銷電話語音預約業務，屬於撤銷付款
      委託，被告就撤銷付款委託所為付款行為應自付其責，則其自原告之帳戶為轉
      帳，對原告不生委託付款之效力，被告仍應依約對原告負返還存款（消費寄託
      款）一百萬元之責任。
  四、另被告未依登陸單第十四項約定取消預約轉帳之交易，為有過失，造成原告存
      款被提領的損害，是被告在處理事項部分有過失，併依侵權行為之法律關係請
      求被告賠償損害。
參、對被告抗辯所為陳述：
  一、被告第一銀行之約定事項第十四條規定：「申請人辦理電話預轉帳、轉存交易
      後，在實際交易日之前，若註銷（含移存、解約）已辦理預約轉帳之帳戶，申
      請人同意已預約之轉帳、轉存交易由  貴行電腦自動取消。」，本件原告崇揖
      公司負責人甲○○於民國八十九年十一月九日，因警覺到代辦人可能是詐騙集
      團而前往第一商業銀行東台南分行，即是要辦理此項業務（取銷預約轉帳），
      該行承辦人員就拿「電話語音銀行業務申請書及登錄單」讓原告法代填寫，其
      中「約定轉入帳戶明細表」末尾「種類」一欄共分「新增」及「註銷」二個選
      項，承辦人員亦指示原告法定代理人勾填『註銷』之選項。是原告填妥該申請
      書交予被告銀行，即已符合「電話語音銀行業務約定事項」第十四條所稱之「
      註銷已辦理預約轉帳之帳戶」之要件，得知語音密碼之第三人所設定之語音預
      約轉帳交易應自動被取消。惟因被告銀行人員之疏失，致本應取消之預約轉帳
      交易未被取消，原告帳戶內之一百萬元也遂被轉至他人帳戶而領走。
  二、被告第一銀行，於原告帳戶內款項遭轉走後，開始推卸責任，聲稱：約定事項
      第十四條「註銷已辦理預約轉帳之帳戶」所指的是將原來所開設之帳戶結清，
      將帳款項全部提領。被告之解釋，不但與契約條款之文義不符，且亦不合邏輯
      ，按帳戶既結清而無任何存款，則預約轉帳交易當然不可能完成，所以一定要
      帳戶內還有存款，該存款可能被轉帳至其他帳戶，始有取消預約轉帳交易之必
      要。因此該約定事項第十四條所指「註銷已辦理預約轉帳之帳戶」應是如原告
      所主張：將原約定可轉帳之其他帳戶註銷停用，使本來應轉帳至他帳戶之款項
      ，存留於原帳戶而言。則原告於八十九年十二月九日所辦理之手續，即應生取
      消預約轉帳交易之效力，被告第一銀行或因未立即鍵入電腦，或因作業延誤疏
      忽，致本來應取消之轉帳交易未及取消，造成原告帳戶內款項遭轉走，被告自
      應負賠償之責。
  三、再則，消費者保護法第十一條第二項規定：「定型化契約條款如有疑義時，應
      為有利於消費者之解釋。」本案原告至被告銀行開戶存款，自屬消費者保護法
      中所稱之消費者。被告銀行電話語音銀行業務約定事項，確是定型化契約條款
      無疑。則依前揭法文意旨，就約定事項第十四條取消預約轉帳是否已生效，此
      一問題既應為有利於原告之解釋，則原告主張取消預約轉帳已生效力，被告疏
      未取消，理應負賠償原告損失之責。
  四、證人宋輝琴及史春萍均已證實：原告是於八十九年十一月九日當天上午前往一
      銀東台南分行辦理轉帳帳戶之註銷，且確信註銷已發生效力，將款項匯入不會
      有問題，才會在當天下午由原告土銀帳戶匯入一百萬元，並向原告法定代理人
      之妹調借五十萬元匯入該帳戶。熟料因被告疏失，並未取消預約轉帳交易，致
      使原告帳戶內之款項仍遭歹徒轉帳至其他帳戶後領取一空，被告自應負賠償之
      責。
  五、八十九年十一月九日下午，原告共匯一百五十萬元到原告系爭帳戶，且嗣後又
      匯出五十萬元至第一銀行歸仁分行，還給原告法定代理人甲○○之妹，其餘一
      百萬元係因被告銀行人員告知已辦理註銷停用，錢不會被轉出了，所以原告才
      放心，決定隔日再匯回原告土銀之帳戶，否則原告大可將該一百萬元一併匯到
      甲○○妹妹之一銀歸仁分行帳戶，因此被告銀行一則作業疏失，未將預約轉帳
      取消，再則提供原告錯誤資訊，致原告存款於帳戶內遭人轉走而盜領，被告自
      應負責賠償。
肆、證據：提出被告電話語音銀行業務申請書兼登錄單、原告活期存款存摺內頁等影
    本為證，並聲請訊問證人宋輝琴、史春萍。
乙、被告方面：
壹、聲明：駁回原告之訴。如受不利判決，願供擔保請准宣告免為假執行。
貳、陳述：
  一、原告崇揖企業股份有限公司於民國八十九年十一月二日由其代表人甲○○至被
      告東台南分行辦理電話語音銀行業務，並於同日完成電話語音轉帳申請，另當
      場約定轉入其所指定第三人之帳戶，依原告簽立之電話語音銀行業務約定事項
      第十九條，申請人（即原告）自行設定之密碼應妥為保管，如因密碼洩漏致生
      損失，其責任非歸屬貴行（即被告），概由申請人負擔。準此，電話語音轉帳
      交易僅能由原告自己以電話語音方式，並輸入個人轉帳密碼始得進行預約轉帳
      、取消預約轉帳之設定等，乃以本條約定突顯密碼之重要性，依上述約定，原
      告本負有保密之責任甚明。
  二、原告曾於同年十一月八日自行以電話語音方式辦理多筆金額之預約轉帳交易至
      其指定第三者之帳戶，並於隔日即同年十一月九日向被告申辦停用該公司帳戶
      之電話語音銀行業務，但事實上，原告並未申辦任何有關該公司本身之活存帳
      戶（00000000000）註銷之手續，準此，原告起訴狀空言其已於同
      日來行辦理註銷預約轉帳之事，顯與事實不符。原告如欲取消自行使用電話語
      音銀行系統所為之「預約轉帳」交易時，得依下列方式為之：
     （一）由原告自己撥打被告提供電話語音銀行系統之電話代表號碼，使用電話
           語音之方式，於輸入其個人轉帳密碼後，依電話語音指示，選擇「申請
           類」服務，再選擇「預約轉帳申請及取消」項目，作「取消預約轉帳」
           交易。
     （二）原告得將其辦理預約轉帳之轉出帳戶內款項提出，於實際轉帳交易日當
           日轉出帳戶之餘額不足扣付預約轉帳之款項時，即自動發生預約轉帳取
           消之效力。
     （三）原告得於實際轉帳交易日之前，將預約轉帳之轉出帳戶辦理移存或結清
           解約，即自動發生預約轉帳取消之效力。
      原告未依約定於實際交易日之前一營業日以上開方式辦理預約轉帳交易之取消
      ，被告自應依其原預約指示行事。
  三、依原告起訴狀內事實及理由段第一項內所載，原告係自己誤信第三者之言，其
      並自認係由己主動告知第三者其存款帳戶及電話語音銀行密碼，依前述第十九
      條之約定，本案損失當由原告自己負擔，要無疑義。抑有進者，本案損失係由
      原告自行以電話語音之方式作預約轉帳交易轉入其所指定第三者之帳戶，始致
      第三者有機可趁，顯見原告所稱之損害實係由於自己未善盡其保密之責及受第
      三者之詐欺所致，非如原告狀稱係被告債務不履行之結果。
  四、本件原告主張其已於八十九年十一月九日至被告之東台南分行辦理「預約轉帳
      取銷」，被告應依約定事項第十四條：「申請人辦理電話預約轉帳、轉存交易
      後，在實際交易日之前，若註銷（含移存、解約）已辦理預約轉帳之帳戶，申
      請人同意已預約之轉帳、轉存交易由貴行電腦自動取消」之約定取消預約轉帳
      交易，惟查原告當日僅臨櫃辦理註銷「約定轉入帳戶」，且預約轉帳取銷交易
      ，僅得由原告自行以電話語音方式並輸入個人密碼始得為之，原告所辦理註銷
      「約定轉入帳戶」，非為約定事項第十四條所指。至約定事項第十四條所適用
      之情形，係指原告須註銷其「已辦理預約轉帳之帳戶」，意即註銷原告之「轉
      出帳戶」（即原告於被告東台南分行所開立活期帳戶：0000000000
      0，非指約定轉入帳戶：00000000000），縷述如后：
     （一）按電話語音預約轉帳交易之設定或取消，僅能由原告自行以電話語音方
           式並鍵入個人轉帳密碼後，始得進行；且原告僅得就其「轉出帳戶」設
           有個人轉帳密碼，「轉入帳戶」並無個人轉帳密碼，是無法辦理預約轉
           帳，職是，顯見本條所指「已辦理預約轉帳之帳戶」，即為原告之「轉
           出帳戶」。
     （二）再者，轉帳交易，涉及兩個帳戶間資金移轉，本條已明確將交易類型分
           為「轉帳」及「轉存」二種，前者係指資金移出交易（即轉出帳戶），
           後者則為資金移入交易（即轉入帳戶），對照本條文字前後用語，亦可
           知本條所指「已辦理預約轉帳之帳戶」應為辦理「資金轉出之帳戶」。
     （三）約定事項第十四條之原意，係因原告之「轉出帳戶」如已不存在，被告
           無從自原告轉出帳戶進行扣款交易，自然會取消預約轉帳之約定。被告
           為避免原告輕易註銷「轉出帳戶」，致使其權益受損，特於本條提醒原
           告，「已辦理預約轉帳之帳戶」於移存到被告其他分支機構或解除契約
           之際，原告同意被告自動取消已預約轉帳交易。
  五、原告於八十九年十一月二日於被告之東台南分行申辦電話語音銀行業務後，八
      十九年十一月八日，同日間，原告自行以電話語音方式辦理多筆預約轉帳交易
      ，可知原告原預約轉帳之金額高達一二三○萬元，此與原告自稱受詐騙集團之
      指示所為，顯有扞格，良以，常理上向無對不熟悉之第三人，可在短期內交付
      移轉如此鉅額之款項。準此，本案中原告究係受詐騙集團單純之欺罔，抑或有
      其他不可告人之隱情，甚或藉詞提起本案訴訟，實有可議之處。另本案發生後
      ，經被告詳查原告使用電話語音銀行業務交易明細，發現原告早於八十九年十
      一月七日，自行為預約於十二月二日轉入同前之帳號，轉入金額二○○萬元，
      並隨即於同日，由原告自行以電話語音方式取銷該次預約轉帳交易，此足證原
      告明瞭上述取銷預約轉帳交易之步驟。
  六、按民法第一八四條之侵權行為其成立要件有七：（一）須有侵權行為（二）須
      侵害他人權利（三）侵害行為須為不法（四）須被害人受有損害（五）侵害行
      為與被害人之損害須有因果關係（六）須有故意或過失（七）侵害人須有責任
      能力。就前述要件逐一分析，原告對被告訴請損害賠償，其主張不外為因被告
      銀行人員之疏失，導致原告帳戶之一百萬元遭轉帳至他人帳戶而領走，嚴重受
      損，然原告遭人以電話語音方式為預約轉帳領走存款之損失，實係原告自身及
      第三人之行為所致，應與被告無涉，茲縷述如左：
  （一）原告於八十九年十一月二日開戶後，且將電話語音轉帳密碼告訴第三人，如
        原告已明知該第三人為詐騙集團時，至其帳戶之金額遭第三人為轉帳之日期
        （十一月十日），期間逾一個星期，原告除應自行重新變更電話語音轉帳密
        碼外，更應積極清查並核對確認帳戶之交易內容，以保障自己之權益，惟原
        告不僅未為電話語音轉帳密碼及查核帳戶之步驟，抑有進者，原告更於十一
        月九日下午允諾詐騙集團匯入一百五十萬元至原告於被告東台南分行之帳戶
        內外，並同意重新申請辦理電話語音轉帳，如是，原告未為前述轉帳行為時
        ，則原告之損失當不致發生。
  （二）本件原告於八十九年十一月九日上午曾至被告東台南分行，臨櫃申請辦理之
        交易事項係為「註銷約定轉入帳戶」，原告雖主張其辦理者為「註銷預約轉
        帳交易」，惟原告亦多次曾表示並不知有電話語音預約轉帳之交易型態，又
        如何能於臨櫃申請時向被告之受僱人員或其他職員詢問或表明希主張欲辦理
        「註銷預約轉帳作業」？原告之主張顯有相互矛盾之處。且原告亦自認於申
        辦前述交易之當時並未告知被告有關詐騙集團之事宜，職是，被告既未受原
        告之告知，當亦無從協助或有為其辦理「電話語音預約轉帳作業」之註銷之
        義務。
  （三）又原告八十九年十一月九日下午三點半（已逾銀行對外營業時間）後，至被
        告東台南分行，欲重新辦理電話語音轉帳之申請，被告之受僱人員及其他職
        員見有異狀，基於維護顧客權益計，除勸阻原告停止辦理前述轉帳申請外（
        詳證人史春菊九十年九月五日言詞辯論筆錄第四頁「服務台小姐還問我們是
        不是有人介紹貸款，服務台的小姐勸我們不要辦，我們才打消念頭，」之證
        言），更積極協助原告並依其指示將由被告歸仁分行所匯入之五十萬元匯回
        （約於當日下午四點左右）原告在被告歸仁分行之帳戶，以降低原告因受第
        三人詐騙之損失。
  （四）至原告所主張之一百萬元之損失，係因原告指定匯至土地銀行北台南分行，
        惟已逾一般匯款作業時間（按銀行對外營業截止時間為下午三點半，此亦為
        公眾周知之事，不同金融機構間之匯款作業亦同）以致無法匯出，同時因已
        逾被告營業時間亦無法為現金提領；且於八十九年十一月九日原告臨櫃辦理
        註銷作業時，亦無向被告之受僱經辦人員及其他職員詢問或表明希註銷其前
        預約轉帳約定之意（詳證人宋輝琴九十年九月五日言詞辯論筆錄第五頁「當
        初去辦就是跟銀行說電話語音轉帳不要用，我 有告訴銀行我們公司的情形
        （指前已為預約轉帳）」之證言），抑有進者，被告本身亦不知原告帳戶於
        其辦理電話語音停用及「約定轉入帳戶」註銷前，已由原告或第三人為預約
        轉帳之設定，是原告稱被告之受僱人員告知其已辦理「約定轉入帳戶」註銷
        即可停止轉帳，當指「嗣後」而言，不及於前已為預約轉帳之部分，否則，
        倘如原告所述，其有併與告知被告已另為預約轉帳乙節，被告基於維護顧客
        權益之旨，當併諭知原告應儘速自行以電話語音方式取消已為之預約轉帳，
        良以，當時於時效上已無從辦理提領帳戶內之款項或為結清銷戶之措施。
      綜上所述，原告遭人以電話語音方式預約轉帳所發生之損失，係由於原告自身
      行為及第三人侵害行為所致，被告既無侵害之行為，更與原告之損害間無相當
      因果關係可言，原告理應循法逕向渠等涉嫌人求償，始為正途。
  參、證據：提出電話語音銀行業務約定事項、電話語音銀行服務手冊、存摺存款客
      戶資料查詢單、印鑑卡、電話語音銀行業務申請書兼登錄單二紙、自動化服務
      設預約轉帳交易明細表、存款明細分類帳、嘉義市警察局函、存款憑條、轉帳
      收入傳票、取款憑條等影本為證。
    理      由
一、原告起訴主張其於八十九年十一月二日，在被告東台南分行開立帳號為0000
    0000000號之活存帳戶，同時申請電話語音轉帳業務，並約定轉帳之帳戶
    。嗣原告於八十九年十一月九日上午十一時許前往被告第一銀行東台南分行辦理
    註銷預約轉帳，但原告活存帳戶內之一百萬元因電話預約轉帳，於同月十日經轉
    至指定帳戶，而遭他人領取，致使原告遭受損失。依被告「電話語音銀行業務約
    定事項」中第十四條之約定，本件原告已於十一月九日辦理註銷電話語音轉帳，
    因被告人員之疏忽，致使已預約之轉帳交易未能取消，依民法第二百二十四條、
    同法第二百二十七條規定，被告即應賠償因債務不履行所造成之損害。如認銀行
    之電話語音預約轉帳業務，係類於甲種存戶之性質，即原被告間成立消費寄託與
    付款委託之契約，則註銷電話語音預約業務，屬於撤銷付款委託，被告就撤銷付
    款委託後所為付款行為應自負其責，則其自原告之帳戶為轉帳，對原告不生委託
    付款之效力，被告仍應依約對原告負返還存款（消費寄託款）一百萬元之責任。
    另被告未依電話語音銀行業務約定事項第十四項約定取消預約轉帳之交易，為有
    過失，造成原告存款被提領的損害，併依侵權行為之法律關係請求被告賠償損害
    。
二、被告則以：電話語音轉帳交易僅能由原告自己以電話語音方式，並輸入個人轉帳
    密碼始得進行預約轉帳、取消預約轉帳之設定等，原告本負有保密之責任。原告
    十一月九日僅臨櫃辦理註銷「約定轉入帳戶」，而預約轉帳取銷交易，僅得由原
    告自行以電話語音方式並輸入個人密碼始得為之，原告所辦理註銷「約定轉入帳
    戶」，非為約定事項第十四條所指。至約定事項第十四條所適用之情形，係指原
    告須註銷其「已辦理預約轉帳之帳戶」，意即註銷原告之「轉出帳戶」（即原告
    於被告東台南分行所開立活期帳戶：00000000000），非指約定轉入
    帳戶：00000000000。況依被告電腦記錄，於原告停用電話語音轉帳
    交易前，原告自行以電話語音方式辦理多筆預約轉帳交易，並曾自行以電話語音
    方式取銷預約轉帳交易，足證原告明瞭上述取銷預約轉帳交易之步驟。又原告自
    認於申辦前述交易之當時並未告知被告有關詐騙集團之事宜，職是，被告既未受
    原告之告知，當亦無從協助或有為其辦理「電話語音預約轉帳作業」之註銷之義
    務。至原告所主張之一百萬元之損失，係因原告指定匯至土地銀行北台南分行，
    已逾一般匯款作業時間，亦無法為現金提領；且於上午原告臨櫃辦理註銷作業時
    ，亦無向被告之受僱經辦人員及其他職員詢問或表明希註銷其前預約轉帳約定之
    意，抑有進者，被告本身亦不知原告帳戶於其辦理電話語音停用及「約定轉入帳
    戶」註銷前，已由有預約轉帳之設定，是原告稱被告之受僱人員告知其已辦理「
    約定轉入帳戶」註銷即可停止轉帳，當指「嗣後」而言，不及於前已為預約轉帳
    之部分。是原告遭人以電話語音方式預約轉帳所發生之損失，係由於原告自身行
    為及第三人侵害行為所致，被告既無侵害之行為，亦無違反契約約定義務，原告
    請求自無理由等語，以資抗辯。
三、兩造不爭執之事實：
  (一)原告於八十九年十一月二日至被告東台南分行辦理活期存款帳戶，帳號：000
    00000000號，同時申請電話語音轉帳業務，並約定轉帳之帳戶。
  (二)原告自行將電話語音轉帳之密碼告知第三人。
  (三)原告於八十九年十一月九日上午至被告東台南分行辦理停用電話語音銀行業務，
    並註銷約定轉入帳號（八十九年十一月九日之電話語音銀行業務申請書兼登錄單
    ，參原證一）。
  (四)八十九年十一月九日原告之活期存款帳戶內分別自第一銀行歸仁分行轉入五十萬
    元（下午三時十三分）、土銀北台南分行轉入一百萬元（下午三時三十五分），
    四時八分匯出五十萬元至歸仁分行（參被證七、八、被告銀行代聯行收付存款明
    細表）。
  (五)原告活期存款帳戶內留存之一百萬元於八十九年十一月十日經電話語音預約轉帳
    遭轉出。
四、本件兩造爭執者，在於原告八十九年十一月九日辦理之停用電話語音銀行業務及
    註銷約定轉入帳號，是否即為約定事項第十四條之「註銷以辦理預約轉帳之帳戶
    」？亦即約定事項第十四條條款之解釋（本院九十年七月十一日筆錄參照）。
  (一)經查本件事實之經過，據證人即原告公司前任會計史春萍證稱：「註銷當天我有
    去辦。那是我們老闆跟他弟弟先去銀行辦的，後來因沒有帶公司的大、小章，我
    才帶過去的。．．我只有帶印章去，然後我就到櫃台去辦。我去的時候先去服務
    台告訴服務台的小姐說要辦理語音轉帳註銷。我去之前我老闆已經把資料寫好了
    ，那時我並沒有聽到老闆跟服務小姐的交談，我只有章蓋好拿去櫃台而已，辦好
    之後三個人就回公司。下午老闆的弟弟（宋輝琴）跟對方（詐騙集團）協調好，
    ．．．要重新辦語音轉帳，．．，然後三點多（快要三點半）時，我們在車上先
    打電話叫土銀幫我們轉帳，轉大概壹佰萬（元）到第一銀行，又在公司叫老闆的
    妹妹從第一銀行轉到第一銀行五十萬元，．．，我們才重新到銀行要辦語音轉帳
    ，只有我跟證人宋輝琴先去，到銀行時已經三點半了，服務台小姐先跟我們講說
    ，如果我們要辦也要老闆簽名，服務台的小姐反問我們，為甚麼早上辦註銷，現
    在又要來聲請，服務台小姐還問我們是不是有人介紹貸款，服務台的小姐勸我們
    不要辦，我們才打消念頭，後來我們想要趕快把錢匯出去，老闆妹妹的錢我有匯
    出去，因那時已經三點半超過，我們想要把壹佰萬（元）匯到土銀，但是銀行的
    人說時間已經超過，不能匯，現金也不能領，服務台的小姐說我們已經辦理註銷
    ，所以叫我們明天早上再去領就可以了，但是我們第二天去領就只剩下二萬多元
    而已．．。
    」另證人宋輝琴證稱：「整個事情是我跟詐騙集團接觸的，因我要籌資金週轉，
    早
    上我跟我哥哥（即原告公司法定代理人甲○○）到第一銀行辦理註銷，我跟銀行
    說我要辦理電話預約轉帳以後都不要使用，也要註銷電話預約轉帳，銀行的人就
    拿登錄單給我，上面的帳號、打勾都是我寫的，代碼是服務台的小姐寫的，簽名
    是我哥哥簽的，當初去辦就是跟銀行說電話語音轉帳不要用，我沒有告訴銀行我
    們公司的情形，但是因印章沒有帶，我就叫我們小姐來，後來辦好我們就回去了
    。因對方一直打電話給我，叫我們要繼續辦，我們有同意，我想說我們有辦註銷
    成功，所以匯錢沒有問題。我跟我妹妹調五十萬元，又從土銀公司的帳戶調壹佰
    萬匯入，時間應該是在三點多到四點之間。錢匯入後，我們去銀行說又要辦轉帳
    （開通），因我妹妹從歸仁打電話，還有銀行的人也叫我不要辦，所以我叫小姐
    先把五十萬元匯給我妹妹，壹佰萬想要匯回去土銀，但是沒有匯成功，我們也有
    想要領壹佰萬，銀行說時間超過沒有辦法領。銀行服務台張小姐說我們有辦註銷
    語音成功，叫我們明天再去領，結果隔天錢就被轉出去了。」經核證人史春萍與
    證人宋輝琴所述內容相符，並與被告銀行承辦人員張美惠所述「原告只表示要辦
    理變更約定轉入帳號註銷，並沒有告知原因」等情節（本院九十年七月十一日筆
    錄），及原告之帳戶明細資料、轉帳時間相合，足認原告係十一月九日上午先至
    銀行辦理停用電話語音銀行業務，並註銷約定轉入帳號，然並未告知銀行其電話
    語音密碼曾告知第三人，與申請停用電話語音銀行業務之原因。
  (二)原告申辦電話語音銀行業務服務，依該申請書所載，嗣後辦理本項業務，均應依
    背面「電話語音銀行業務約定事項」暨有關規定辦理。查約定事項第十四條為：
    「申請人辦理電話預約轉帳、轉存交易後，在實際交易日前，若註銷（含移存、
    解約）已辦理預約轉帳之帳戶，申請人同意已預約之轉帳、轉存交易由貴行電腦
    自動取消。」依被告之電話語音銀行服務手冊，申請或取消電話預約轉帳，均需
    輸入語音密碼（三十三頁），而轉帳涉及轉出帳戶（即原告之活期存款帳戶）與
    轉入帳戶（即申請書之約定轉入帳號），該條所謂「『註銷（含移存、解約）』
    已辦理預約轉帳之帳戶」，因包含移存、解約二項，非僅註銷之情形，均會自動
    取消交易，而轉入帳戶不一定能由申請人任意移存、解約，僅轉出帳戶因係申請
    人自己之帳戶，故得隨時辦理移存、解約，是認該條所指之已辦理預約轉帳帳戶
    為轉出帳戶，而非轉入帳戶。原告固主張如係轉出帳戶，則該帳戶結清無存款，
    預約轉帳交易當然不可能完成，因此應解釋為轉出帳戶內有存款，始有取消預約
    轉帳交易之必要，是該條所謂帳戶應為轉入帳戶等情，然參考約定事項第十二條
    約定，於轉出帳戶餘額不敷扣帳或超過轉帳最高限額等情形，預約轉帳亦自動取
    消，此條情形亦係交易當然不可能完成，然因提醒申請人注意，是亦明列於約定
    事項中，固認原告主張之解釋，尚與約定事項所載文義不符。另本件約定書雖為
    定型化契約條款，原告亦係消費者，然該約定事項第十四條就「已辦理預約轉帳
    帳戶」之解釋，從約款本身之前後文，及整體約款觀之，並無解釋上疑義，亦難
    適用消費者保護法第十一條第二項為有利於原告之解釋，原告此項主張亦不可採
    。
  (三)另電話語音銀行業務申請書上所載約定轉入帳號，得依申請人之需要，隨時向銀
    行辦理新增或停用，此係一般社會通識，參以上開證人史春萍、宋輝雄之證詞，
    原告於辦理停用電話語音銀行業務時，並未告知銀行原告與第三人間有代辦貸款
    及語音密碼洩漏之情形，僅表示欲辦理停用及取消預約轉帳帳號，是被告承辦人
    員提供上開申請資料交原告填寫，並無不當之處。
  (四)原告另主張十一月九日下午未將一百萬元匯出，係因被告銀行人員告知已辦理註
    銷停用，錢不會被轉出等語，被告提供錯誤資訊，應負賠償責任。然查十一月九
    日下午原告活期存款帳戶帳目進出之情形已如前述，是原告欲將帳戶內之一百萬
    元轉出至土銀之時間已超過銀行正常營業時間，又原告法定代理人亦自承不知第
    三人有無設定預約轉帳，無法告訴銀行（本院九十年九月二十六日筆錄），參以
    原告於先前曾自行將電話語音密碼告知第三人，於十一月九日上午辦理停用電話
    語音銀行業務，及下午辦理存款匯入、匯出手續時，均未曾明確告知銀行有語音
    密碼外洩情事，是銀行人員無法預期原告帳戶有無語音預約轉帳之設定，縱被告
    人員表示已辦理註銷約定轉入帳戶可停止轉帳，當係指停用後之電話語音轉帳無
    法再行設定，而不及於之前已設定然未取消之預約轉帳部分，則原告對於密碼洩
    漏致第三人得以電話設定預約轉帳之事，依約定事項第十九條約定，應負自己責
    任。
五、綜上所述，約定事項第十四條所指已辦理預約轉帳之帳戶為轉出帳戶，是原告十
    一月九日上午辦理之停用及註銷轉入帳戶，尚不符約定事項第十四條之自動取消
    預約轉帳事由，則被告未取消預約轉帳，自無何債務不履行或侵權行為之過失情
    事。另原告之帳戶原已有預約轉帳之設定，於進行轉帳日之前一日原告並無為任
    何取消預約轉帳之手續，原告所為停用及註銷約定轉入帳戶，僅係於停用及註銷
    當日往後發生停用效力，並無為任何撤銷上開預約轉帳委託付款之行為，是原告
    基於債務不履行、撤銷付款委託、侵權行為等項，請求被告給付一百萬元及自起
    訴狀繕本翌日即九十年五月十九日起至清償日止，按週年利率百分之五計算之利
    息，為無理由，應予駁回。其假執行之聲請亦失所附麗，應併予駁回。
六、本件判決事證已臻明確，兩造其餘爭執及主張舉證，核與判決結果無影響，爰不
    一一論述，附此敘明。
七、據上論結，本件原告之訴為無理由，依民事訴訟法第七十八條，判決如主文。
中      華      民      國    九十      年      十      月     十一     日
                                臺灣臺南地方法院民事第三庭
~B法      官  蔡孟珊
右為正本係照原本作成
如對本判決上訴，須於判決送達後廿日內向本院提出上訴狀
中      華      民      國    九十      年      十      月     十一     日
~B法院書記官  魏安里


司法院資訊處製作；財團法人民間司法改革基金會備份。
